【裁判字號】    97,訴,396
【裁判日期】    970331
【裁判案由】    侵權行為損害賠償
【裁判全文】
臺灣臺北地方法院民事判決               97年度訴字第396號
原      告  甲○○
                      樓之1
訴訟代理人  廖忠信律師
被      告  亞歷山大股份有限公司
法定代理人  乙○○
訴訟代理人  丙○○
上列當事人間請求侵權行為損害賠償事件，本院於民國97年3月
21日言詞辯論終結，判決如下：
    主      文
被告應給付原告新臺幣貳拾肆萬伍仟貳佰參拾伍元，及自民國九
十七年二月五日起至清償日止，按年息百分之五計算之利息。
原告其餘之訴駁回。
訴訟費用由被告負擔五分之一，餘由原告負擔。
本判決得假執行；但被告如以新臺幣貳拾肆萬伍仟貳佰參拾伍元
為原告預供擔保，得免為假執行。
原告其餘假執行之聲請駁回。
    事實及理由
一、原告主張：伊於民國94年12月17日午後前往被告於臺北市○
    ○路12號4、5樓之亞力山大休閒俱樂部紐約紐約分部進行健
    身運動，被告員工竟疏於保持館內地板乾燥，且未在積水處
    設立任何警告標誌，致伊滑倒，受有左手橈骨遠端粉碎性骨
    折之傷害，除住院4天外，95年2月14日拆除石膏後，更進行
    長達半年之復健，伊左手肌肉因此萎縮，且活動機能嚴重受
    損，仍留有後遺症而未復原，被告應賠償伊所受損害新臺幣
    （下同）840,577元（已支出醫藥費52,170元、交通費88,26
    5 元、看護費90,000元、減少勞動能力損失610,142元），
    及精神慰撫金600,000元。為此依民法第184條第1項前段、
    第193條第1項、第195條第1項及消費者保護法第7條規定起
    訴，並聲明：被告應給付1,440,577元，及自起訴狀繕本
    送達翌日即97年2月15日起至清償日止，按年息5％計算之利
    息；願供擔保，請准宣告假執行。
二、被告辯稱：伊於原告受傷後，始終保持關心，惟原告遲至96
    年9月始委任律師為賠償之請求，但中醫針灸治療部分無單
    據可左，雇用看護之必要性欠缺，薪資損失僅為預期損失等
    語，並聲明：原告之訴及假執行之聲請均駁回；願供擔
    保，請准宣告假執行。
三、本件不爭執之事實：原告於94年12月17日午後前往亞力山大
    休閒俱樂部紐約紐約分部進行健身運動，因地板未保持乾燥
    ，且未於積水處設置警告標誌，致原告滑倒受傷，受有左手
    橈骨遠端粉碎性骨折之傷害，因此住院4天（見本院卷第13
    頁診斷證明書），95年2月14日拆除石膏，其後並陸續接受
    復健（見本院卷第15至18頁收據）。
四、按從事設計、生產、製造商品或提供服務之企業經營者，於
    提供商品流通進入市場，或提供服務時，應確保該商品或服
    務符合當時科技或專業水準可合理期待之安全性。商品或服
    務具有危害消費者生命、身體、健康、財產之可能者，應於
    明顯處為警告標示及緊急處理危險之方法。企業經營者違反
    前二項規定，致生損害於消費者或第三人時，應負連帶賠償
    責任。但企業經營者能證明其無過失者，法院得減輕其賠償
    責任。消費者保護法第7條定有明文。又消費者保護法雖未
    就「服務」加以定義，惟企業經營者提供之商品或服務攸關
    消費者健康與安全之確保，為促進國民消費生活安全及其品
    質，即應有消費者保護法之適用。經查，被告為亞力山大休
    閒俱樂部之經營者，提供消費者運動、健身等等服務，其所
    提供之運動器材、運動環境皆已涉及消費者之健康及安全，
    依上開說明，自應確保其提供之商品或服務，無安全或衛生
    上之危險。故原告依上開規定，請求被告負擔消費者保護法
    之企業經營者責任，於法自屬有據。
五、次按不法侵害他人之身體或健康者，對於被害人因此喪失或
    減少勞動能力或增加生活上之需要時，應負損害賠償責任。
    另不法侵害他人之身體、健康、名譽、自由、信用、隱私、
    貞操，或不法侵害其他人格法益而情節重大者，被害人雖非
    財產上之損害，亦得請求賠償相當之金額。再負損害賠償責
    任者，除法律另有規定或契約另有訂定外，應回復他方損害
    發生前之原狀。因回復原狀而應給付金錢者，自損害發生時
    起，加給利息。第1項情形，債權人得請求支付回復原狀所
    必要之費用，以代回復原狀，民法第193條第1項、第195條
    第1項前段及第213條復有明定。又消費者保護法雖無損害賠
    償範圍之規定，惟同第1條第2項已明定：「有關消費者之保
    護，是本件有上開規定之適用。經查：
  (一)醫藥費：14,970元（6,850元＋8,120元）
    1.原告請求被告賠償其赴社團法人中山醫院治療、拆除鋼釘
      及複診所支出之醫藥費用6,850元及8,120元，有其提出之
      繳費證明單可證（見本院卷第17、18頁），此項請求應為
      法所許。
    2.原告另主張其支出中醫針灸費用，每次600元，前後64次
      ，先請求62次費用，計37,200元，已遭被告否認，又其所
      提計程車收據（見本院卷第28至131頁），充其量僅能證
      明支付計程車資，其就有進行中醫針灸治療之事實未舉證
      以實其說，亦未就其已支出醫療費用提出證明文件，自難
      認此項主張為有理。
  (二)交通費用：88,265元
    原告主張其受傷後無法開車，改以計程車代步，因此支出
    88,265元，業據其提出計程車收據（見本院卷第19至131頁
    、182頁），為被告所不爭執，此項主張，即應准許。
  (三)看護費用：
    原告主張被告允諾得以雇用看護，遂除住院期間雇用看護照
    顧外，出院後亦雇用看護彌補左手臂尚未復原之痛苦與不便
    ，請求被告賠償90,000元。然民法第193條第1項所謂增加生
    活上之需要，係指被害以前並無此需要，因被害以後始有支
    付此費用之必要者而言。被告既否認原告出院後有雇用看護
    輔助日常生活之必要性，原告就此利己事實，即有舉證之責
    。惟依原告所提診斷證明書，其乃左手臂骨折，出院後固有
    生活不便，但不致需要看護照顧生活起居，且其僅提出領據
    為證（見本院卷第132頁），未再就必要性進一步舉證，此
    項主張即難遽採。況被告辯稱原告出院後，已指派員工前去
    幫忙原告整理資料，並未支薪等語，益見出院後雇用看護費
    必要性欠缺，是縱使原告已支出90,000元，仍不得請求被告
    賠償。又觀諸上開領據，原告係請求被告賠償自94年12月27
    日起之看護費，是即使被告同意給付住院期間看護費10,000
    元，既不在起訴請求範圍內，仍無由命被告給付。
  (四)減少勞動能力之損失：42,000元。
    1.原告主張其原任教於國立台灣科技大學（下稱台科大）EM
      BA，停止教課薪資減少192,142元云云。惟依原告所提95
      年度綜合所得稅各類所得資料清單及94年度綜合所得稅納
      稅證明書（見本院卷第133、134頁），95年度任教於台科
      大之薪資收入短少80,142元（1,160,158元－1,080,016元
      ），如再扣除95年度於台科大之執行業務所得18,000元，
      所減少者僅62,142元，非如原告所稱之192,142元。又此
      減少是否與其受傷有關，原告既未加以舉證，此項請求仍
      非有據。
    2.原告次主張其因此傷害無法於保險事業發展中心課程講課
      ，損失42,000元，並提出財團法人保險事業發展中心函及
      電子郵件為證（見本院卷第136至139頁），依電子郵件內
      容，其既已函知因受傷而無法上課，可見此工作損失與受
      傷間存有因果關係，應得請求被告賠償42,000元。
    3.原告又主張無法接任加拿大皇家大學在台分校課程教學損
      失112,000元，並提出授課時間電子郵件及郵局存摺為證
      （見本院卷第140至147頁）。但細繹授課時間表，授課時
      間為94年8月27日、28日及9月10日、11日，尚難依之為94
      年11月17日受傷後亦有授課之預約，其又未為其他舉證，
      此項主張即難以取。
    4.原告另主張其聘請四名研究生，支出助理費144,000元（4
      人×3,000元×12個月），惟無任何舉證，此項主張仍無
      可取。
    5.原告再主張因手傷導致國科會專案以口述方式請學生協助
      謄寫，嚴重影響整體品質，不僅遭大幅刪減預算，伊每月
      10,000元之主持費亦遭刪除，損失120,000元，雖提出95
      年度經費核定清單為證（見本院卷第205、206頁），然所
      謂影響品質，乃抽象概念，且預算編列攸關財政政策，不
      當然與原告報告品質問題相關，此項請求亦非有理。
  (五)精神慰撫金：100,000元
    原告主張其此傷害，受有精神上之損害，請求慰撫金600,00
    0元。然被告已抗辯數額過高，且慰撫金之多寡，應斟酌雙
    方之身分、地位、資力與加害程度，及其他各種情形核定相
    當之數額，該金額是否相當，自應依實際加害情形與被害人
    所受之痛苦及雙方之身分、地位、經濟狀況等關係決定之（
    最高法院51年度台上字第223號判例意旨參照）。經查，原
    告於台科大EMBA任教，且經常受邀於各公家機關及民間機構
    授課，左手臂手傷後以石膏固定之期間約2個月（94年12月2
    1日出院至95年2月14日），對於工作顯然造成影響，其內心
    所受痛苦堪以想像，惟斟酌原告受傷程度、被告違反消費者
    保護法之情節暨被告目前處於整頓狀態，認為原告請求之精
    神慰撫金尚屬過高，應以100,000元為適當公允。
六、從而，原告依消費者保護法第7條規定，請求被告賠償245,2
    35元（14,970元＋88,265元＋42,000元＋100,000元），及
    起訴狀繕本送達翌日即97年2月15日起至清償日止，按年息
    5％計算之利息，為有理由，應予准許；逾此部分之請求，
    並無理由，應予駁回。
七、按所命給付未逾五十萬元，法院應依職權宣告假執行，民事
    訴訟法第389條第1項第5款定有明文。本件命被告給付金額
    未逾500,000元，爰依上開規定，依職權宣告假執行。至原
    告敗訴部分之其餘假執行之聲請，因訴之駁回而失所附麗，
    併予駁回。
八、本件事證已臻明確，兩造其餘攻擊與防禦方法均與判決結果
    不生影響不再一一論述，附此敘明。
九、訴訟費用負擔之依據：民事訴訟法第79條。
中    華    民    國    97    年    3     月    31    日
                  民事第六庭    法  官  許純芳
以上正本係照原本作成
如對本判決上訴，須於判決送達後20日內向本院提出上訴狀
中    華    民    國    97    年    4     月    2     日
                                書記官  潘惠梅


司法院資訊處製作；財團法人民間司法改革基金會備份。
